【裁判字號】    90,上易,402
【裁判日期】    900104
【裁判案由】    毀損等
【裁判全文】
臺灣高等法院高雄分院刑事判決                      九十年度上易字第四二號
    上  訴  人  臺灣高雄地方法院檢察署檢察官
    被      告  甲○○
右上訴人因被告毀損等案件，不服臺灣高雄地方法院八十九年度易字第四四九四號中
華民國九十年一月五日第一審判決（起訴案號：臺灣高雄地方法院檢察署八十九年度
偵字第一九一三四號），提起上訴，本院判決如左：
      主  文
原判決撤銷。
甲○○連續損壞他人之花崗石地板壹塊，足以生損害於他人，處拘役參拾日，如易科
罰金以佰元折算壹日。
    事  實
一、甲○○係居住於高雄市○○區○○街一六一號十三樓之二（含挑高夾層十四樓）
    之御園大廈，因同棟大廈住戶即御園大廈管理委員會監察委員乙○○受管理委員
    會之託，在大廈頂樓裝設曬衣架一座，而於民國八十九年八月十九日中午十二時
    三十分許僱工在頂樓裝設曬衣架一座（原判決誤載為二座），甲○○知悉後認其
    屋頂遭乙○○裝設衣架損及其權利，遂基於損壞他人物品之概括犯意，先於同年
    八月二十日上午十時許，至高雄市○○街一六一號御園大廈十五樓之樓台，將該
    大廈管理委員會設置供全體住戶使用之不銹鋼衣架一座予以鋸斷，致不堪使用，
    足以生損害於全體住戶，並隨即於同日上午十點多，將鋸下之衣架，持至該大廈
    十二樓之一乙○○住家門口，在乙○○所有之門口前花崗石上鑽洞，並將該衣架
    予以裝上，損壞花崗石一塊，足以生損害於乙○○。
二、案經御園大廈管理委員會及乙○○訴請臺灣高雄地方法院檢察署檢察官偵查起訴
    。
    理  由
一、訊據被告甲○○固坦承於右揭時、地損壞曬衣架一座及花崗石一塊等情，惟辯稱
    ：乙○○設置衣架沒有經過大樓管理委員會的同意，伊住在頂樓也沒有經過伊的
    同意，因為已經損害到頂樓住戶權益，所以伊很生氣，事情經過壹個禮拜，管理
    委員會有開會，拆除了所有的衣架云云。經查：
（一）右揭事實，業據告訴人御園大廈管理委員會主任委員陳明熒於告訴狀 (見偵查
      卷)及告訴代理人莊彩琴於原審及本院審理時指訴綦詳，核與證人即御園大廈
      管理委員會第一屆主任委員黃宗傳於原審結證稱：「我於管理委員會開會時，
      有提出用公費於頂樓設置曬衣架一事，管理委員會為供全體住戶使用，有同意
      此提案，乙○○當時係管理委員會之監察委員，我就委請乙○○連絡廠商來施
      工，裝設衣架一事並非乙○○私自架設的」（見原審卷第二二頁）等情相符，
      並有相片三幀、第一屆御園大廈管理委員會主任委員及財務委員書面證明書一
      紙（見偵查卷第十三頁）在卷可稽。
（二）被告雖辯稱：因乙○○僱工於頂樓裝設曬衣架，且該曬衣架柱子於地下打孔，
      損及其屋頂天花板結構，始將該衣架鋸斷等語，惟查於頂樓裝設衣架，若確實
      損及被告權益，被告應循法律途徑排除侵害及請求賠償，並無須將該衣架鋸斷
      ，及在告訴人乙○○住家門口之花崗石上鑽洞，將該衣架予以裝上，故其鋸斷
      衣架及在花崗石上鑽洞之行為，難謂係屬正當。
    綜上所述，被告所辯，無非卸責之詞，尚無可取，本案事證明確，被告罪行堪予
    認定。
二、核被告所為係犯刑法第三百五十四條之毀損罪。被告前後二次毀損犯行，時間緊
    接，所犯罪名相同，顯係出於概括之犯意為之，為連續犯，爰依刑法第五十六條
    之規定以節情較重之毀損花崗石一罪論處。
三、原審論罪科刑，固非無見。惟按刑法第三百五十四條之毀損罪除以使所毀損之物
    ，失其全部或一部之效用外，並以足生損害於公眾或他人為構成要件，又連續毀
    損，應論以情節較重一罪者，再者被告犯罪後，刑法第四十一條第一項規定已於
    中華民國九十年一月四日修正，同年月十日經總統公布施行，其修正後之規定為
    ：「犯最重本刑為五年以下有期徒刑之刑之罪，而受六個月以下有期徒刑或拘役
    之宣告，因身體、教育、職業、家庭之關係或其他正當事由，執行顯有困難者，
    得以一元以上三元以下折算一日，易科罰金。但確因不執行所宣告之刑，難收矯
    正之效，或難以維持法秩序者，不在此限。」被告犯罪後法律已變更，應依刑法
    第二條第一項前段之規定，比較新舊法結果，以新修正後之刑法第四十一條第一
    項規定較有利於被告，自應適用新修正後之刑法第四十一條第一項規定諭知易科
    罰金之標準，原判決就被告之行為是否足以生損害於公眾或他人未論及，於主文
    欄亦未明確記載被告毀損數量及未擇情較重者論以一罪，暨未審酌刑法第四十一
    條第一項之修正，比較新舊法，仍適用修正前刑法第四十一條諭知易科罰金之折
    算標準均有未洽，檢察官上訴意旨認原審判決量刑太輕，雖不足取，但原判決既
    有可議，仍無可維持，應將原判決撤銷改判。爰審酌被告因居住大廈之頂樓遭裝
    設曬衣架，不思循合法方式謀求解決，竟以毀損方式予以處理，侵害他人財產權
    益，惟念其行為動機係因裝設該衣架，恐損及其屋頂天花板結構，始將該衣架鋸
    斷，犯罪後坦承犯行，及迄未與告訴人和解等一切情狀，量處如主文所示之刑，
    並諭知易科罰金之折算標準。又本件被告未與告訴人成立和解，自不宜宣告緩刑
    ，併此明。
四、公訴意旨另以：被告將上開鋸下之曬衣架，持至該大廈十二樓之一乙○○住家門
    口，將門口前之花崗石鑽洞，而將該衣架予以裝上，除損毀花崗石之效用外，並
    妨礙乙○○行使出入之權利，尚涉有刑法第三百零四條強制罪嫌云云。按刑法第
    三百零四條強制罪須「以強暴、脅迫而妨害人行使權利」為要件，查被告在客觀
    上並無對告訴人乙○○施以強暴脅迫之手段，其所為自與刑法第三百零四條之構
    成要件不符，是此部分告訴人既自承被告於其門口裝設衣架係趁告訴人不在家之
    際而為（見偵查卷中之刑事告訴狀），難謂被告有何對被告施以強暴、脅迫之行
    為，又依卷附照片觀之，被告將曬衣架放置於門口，是會造成出入不方便，但尚
    不致妨礙告訴人乙○○出入之權利，故被告所為與刑法第三百零四條之構成要件
 不符，尚不成立強制罪。此外，復查無其他積極證據足資認定被告有強制罪之犯
    行，原應為無罪之諭知，惟公訴意旨認此部分與前開有罪部分有裁判上一罪關係
    ，爰不另為無罪之諭知。
據上論斷，應依刑事訴訟法第三百六十九條第一項前段、第三百六十四條、第二百九
十九條第一項前段，刑法第五十六條、第三百五十四條、第二條第一項前段，修正後
刑法第四十一條第一項，罰金罰鍰提高標準條例第一條前段、第二條，判決如主文。
案經檢察官郭振昌到庭執行職務。
中      華      民      國    九十    年      三      月      三十      日
                              臺灣高等法院高雄分院刑事第二庭
                                  審判長法官  曾永宗
                                        法官  邱永貴
                                        法官  鄭月霞
右正本證明與原本無異。
不得上訴。
                                      書記官  唐奇燕
中      華      民      國    九十    年      四      月      二        日
附錄本案論罪科刑法條：
刑法第三百五十四條
毀棄、損壞前二條以外之他人之物或致令不堪用，足以生損害於公眾或他人者，處二
年以下有期徒刑、拘役或五百元以下罰金。
                                                                     Ａ


司法院資訊處製作；財團法人民間司法改革基金會備份。
